臺灣高等法院刑事判決　　　　　　　　　　　　　九十一年度上訴字第二五七四號
　　上　訴　人　臺灣士林地方法院檢察署檢察官
　　被　　　告　乙○○
　　指定辯護人　本院甲○辯護人
右上訴人因被告強盜等案件，不服臺灣士林地方法院九十年度訴字第二七五號，中華
民國九十一年六月二十七日第一審判決（起訴案號：臺灣士林地方法院檢察署九十年
度偵字第四一八三號）提起上訴，本院判決如左：
    主  文
上訴駁回。
    理  由
一、公訴意旨略以：被告乙○○意圖為自己不法之所有，於民國九十年四月十二日下
    午三時五分左右，在台北市○○區○○街三四八巷一０弄七號四樓，夥同年籍姓
    名不詳之成年男子二人，共同侵入告訴人丙○○上開住處，竊取丙○○所有之照
    相機一台、新台幣七千元及日幣四萬元等財物，得手後，並以丙○○所有之紙袋
    放置照相機。同時，丙○○住處對面鄰居侯浩然看見乙○○竊盜之全部過程，並
    通知丙○○返家及報警處理。被告於離開丙○○住所之際，正撞見返家之丙○○
    ，遂夥同與該年籍姓名不詳之二男子逃逸。被告於逃逸過程中，為防護竊得之照
    相機被丙○○奪回及脫免逮捕，與丙○○在上開住處一樓樓梯間大門發生拉扯及
    衝撞丙○○，致丙○○因而受有右足第一趾挫傷併瘀血之身體傷害。嗣經丙○○
    隨後追逐並奪回照相機，被告見丙○○奪回照相機之後又再行逃逸，丙○○、侯
    浩然即隨後追趕，並與路人共同將被告逮捕。因認被告涉有刑法第三百零六條第
    一項侵入住宅罪嫌及同法第三百二十九條之準強盜罪嫌，因被告犯準強盜而有同
    法第三百二十一條第一項第四款之情形，應依同法第三百三十條第一項加重強盜
    罪論處。所犯二罪間有方法結果之牽連關係，應從重論以加重強盜罪嫌。
二、按案件曾經判決確定者，應諭知免訴之判決，刑事訴訟法第三百零二條第一款定
    有明文。又訴訟上所謂一事不再理之原則，關於實質上一罪或裁判上一罪，亦均
    有其適用，最高法院六十年臺非字第七七號著有判例。
三、訊據被告乙○○，固不否認於上開時日有至告訴人丙○○所居住之大樓等情不諱
    ，然矢口否認有進入丙○○住處竊盜之犯行，辯稱：當日至該處五樓找友人陳志
    鴻及侯來發未果，下樓之際，突有二男子將其推倒，丙○○並誤認其為小偷，且
    其與丙○○亦未拉扯，未互搶紙袋云云。經查：
（一）、據證人侯浩然於警訊中證稱：九十年四月十二日下午三時五分許返家時，見
        對面大門有三位男子在按每家住戶門鈴，且其中一人在抽取信箱之信件，後
        對應門之小孩稱係住戶未帶鑰匙，該應門之小孩便開門，該三名男子便進入
        ，因覺可疑遂跟著進入，沿各樓樓梯窗口向對面樓看，直至四樓見該三名男
        子在按丙○○家之門鈴，約按七次，確定無人在家，便見該三名男子陸續入
        內，其便要其妻去丙○○上班處通知丙○○上情，被告係該三名男子中之一
        名，且係第一個進入丙○○住處者等語；於偵查中結證稱：在五樓陽台看到
        被告開門進入丙○○住處陽台，又打開紗窗門及玻璃門進入屋內，不到一分
        鐘即出來招手叫另二名男子入內。（經提示被告照片）就是被告去偷等語；
        於原審亦稱：他們有三人，看到被告的容貌及整個人進入丙○○家，確定被
        告是第一個進入者，他們開鎖進去等語。堪認證人侯浩然於九十年四月十二
        日下午三時五分許返家時，因見三名陌生男子行跡詭異，於該三名男子進入
        丙○○住處所在之大樓起，即時時注意，迄見被告進入丙○○住處，並要另
        二名男子進入時，即確定渠等為竊賊，隨即要其妻通知丙○○返家並報警。
（二）、另丙○○經侯浩然之妻通知趕回其住處時，在其住處三樓半之公共樓梯間，
        看見被告開伊家大門讓另二男子出來，其中非被告之男子尚手持伊家之袋子
        ，經其喝問三人拿伊家何物時，該男子便將紙袋放在二樓樓梯間，被告便將
        之撿起往樓下衝。又伊家為門一部份之鎖，整個遭破壞拔出。另遭竊照相機
        一台、新台幣七千元及日幣四萬元之財物等情，業據告訴人丙○○於警訊、
        偵查及原審審理時證述綦詳。而被告前開檢起之袋子，內裝丙○○失竊之相
        機，且於丙○○追上被告，欲取回被告手持內裝相機之袋子時，被告與丙○
        ○拉扯該袋子，不讓丙○○取回等情，則同據丙○○及侯浩然述明。堪認丙
        ○○於接獲通知返家時，在其大樓三樓半之公共樓梯間，親見被告開其住處
        大門，讓另二男子出來，且於其中一名竊賊將所竊之裝有相機之袋子丟棄時
        ，被告將之檢起，又於丙○○追趕到被告欲取回其遭竊之袋子時，被告仍不
        願丙○○取回，而與之拉扯。
（三）、雖被告辯稱：其當日係至上址五樓找友人陳志鴻、侯來發未遇，由五樓下來
        至四樓丙○○住處時，適有人打開丙○○住處之門云云，然查該址五樓並未
        住有陳志鴻、侯來發二人，業據告訴人丙○○陳明，而該址五樓住戶曹祐龍
        於台北市政府警察局內湖分局訪查時，亦表示該戶五年來並未有陳志鴻或侯
        來發之人等情，有台北市政府警察局內湖分局函在卷可稽。是被告辯稱：去
        找陳志鴻、侯來發云云，尚難採信。
（四）、綜上，證人侯浩然親見被告與另二姓名年籍不詳之成年男子無故侵入丙○○
        之住處，而被害人丙○○於經通知趕回住處時，在三樓樓梯間，見被告開其
        家大門讓另二男子出來，而其中一人手持其遭竊之相機，於被害人丙○○質
        問取其家何物時，持裝相機袋子者即將袋子放在二樓樓梯間，被告迅將之撿
        起往樓下衝，於被害人丙○○欲搶回該袋子時，被告尚與丙○○拉扯，而竊
        賊係損壞丙○○住處大門踰越入內行竊。又若被告係至該大樓訪友，其何以
        會撿拾另竊賊所丟之贓物，且於被害人丙○○表明該物為其所有時，仍拒不
        返還被害人丙○○？是被告辯稱：未侵入丙○○住處行竊，僅係去訪友云云
        ，顯與事實不符，無從採信。是被告偕同二姓名年籍不詳之成年男子，毀越
        被害人丙○○之門扇竊盜之行為，核係犯刑法第三百二十一條第一項第二款
        、第四款之結夥三人毀越門扇竊盜罪。又起訴書漏未斟酌被告毀越門扇竊盜
        之犯行，此部分與起訴書起訴之竊盜犯行，屬同一事實。另毀越門扇竊盜，
        其越入行為，本質上即屬侵入住宅，已結合於所犯毀越門扇加重竊盜之犯行
        ，應不另論刑法第三百零六條之罪。
四、又按刑法第三百二十九條所謂竊盜因防護贓物、脫免逮捕或湮滅罪證，而當場施
    以強暴脅迫者，係以被告為防護贓物、脫免逮捕或湮滅罪證，當場對於欲取回其
    贓物或逮捕之人，施以強暴、脅迫。而所謂施以強暴、脅迫，除須客觀上有強暴
    、脅迫之行為外，尚須行為人主觀上有施以強暴、脅迫之故意，始為相當。經查
    ：
（一）、據證人侯浩然於偵查及原審結證稱：協助丙○○追被告時，在馬路邊看見被
        告與丙○○在拉扯，二人同時拉住一紙袋搶來搶去，被告有拉回袋子的動作
        ，未見被告打或推丙○○。又有聽到丙○○喊小偷，但沒聽到被告說什麼等
        語，是依證人侯浩然之證詞，僅能證明被告有與丙○○互搶紙袋，未見被告
        於遭丙○○追捕之過程有推擠丙○○及說何語。
（二）、另查被告丙○○於警訊中稱：看見三人，我追下樓，被告往左側三四八巷三
        號方向跑，在民祥幼稚園前抓住他，我動手拉紙袋，但被告用力拉住紙袋不
        讓我取回，拉扯二、三下，被告才鬆手逃跑，又追了約一百公尺，才在名峰
        水電行前攔下，隨後警察即趕到等語；於偵查中陳稱：先追非被告之另二人
        ，該二人跑掉，為困住被告就將一樓鐵門拉上，被告之手曾被鐵門夾住，被
        告便用力把鐵門拉開往外跑，我被他擠開，跑離大門約三、四十公尺被我追
        到並抓住紙袋，被告又跑約一百公尺，我才又追上，之後一路人及侯浩然來
        幫忙，才抓到。另在爭執過程中，被告並未打我，只與被告互相拉扯等語；
        於原審九十一年二月六日調查時稱：三人見我後逃跑，於另二人跑掉後，我
        將大門反鎖，回頭追被告，被告便強拉門，我不讓他拉，此間被告的手可能
        被門夾到，我的腳可能也在拉扯過程中踢到門而受傷，最後門遭被告拉開，
        被告提著我的袋子，並推開我往左邊逃跑，我被他推跌倒，被告亦有跌倒，
        再追了一百公尺後追到他，便要將提袋搶回來，故與被告互為拉扯，搶回袋
        子後，再被告又跑，再追一百公尺，被告才被警察逮捕；於原審九十一年四
        月七日調查時陳稱：整個過程與被告有三次近身接觸，一次為被告從我家跑
        出來時，我用身體擋住被告，不讓他跑，被告並無出手打我或踢我，只是用
        身體把我擠開。另次在一樓樓梯間，因我想關上大門將被告反關在裡面，而
        被告則想把門打開逃逸，在推拉門時，被告一手抱著裝相機的袋子，另支手
        則彎起利用手臂塞入門縫間，使大門不要完全關閉，當被告將大門撐開時，
        我在被告對面，被告要衝到外面時撞倒我，因被告撞倒我所以我跌倒，被告
        亦跌倒，前次庭期所稱之遭被告推倒，就是今日所稱之因被告衝出來而推擠
        ，遭被告推擠時因身體滑動而腳指受傷，整個拉門之時間約五、六秒；第三
        次即欲搶回被告所提之紙袋時，我一手抓被告之手，一手拉紙袋，被告將我
        抓他的手甩開等語。於本院九十一年十月二十二日調查時則稱：「（你在警
        訊中所言是否實在？）實在。（當時你們是否有拉扯？）有，是被告跟我拉
        扯。：：（其他兩個人是否也是從你家出去？）是的，後來沒有抓到。：：
        （你在原審所言是否實在？）實在。當時我抓到他人以後，他就說我認錯人
        了，他根本沒有去我家，然後將所有東西掏出來，沒有我家的東西，我家裡
        面一個指紋都沒有，只有半個腳印。（在偵訊中所言是否實在？）實在。在
        過程當中有推擠，但是他並沒有打我」等語（見本院九十一年十月二十二日
        調查筆錄）。是本件被告自被害人丙○○家出來時，為逃逸，有用身體將擋
        住其去路之被害人丙○○擠開。在被害人丙○○欲將大門拉上將被告反關在
        裡面時，被告有用力開啟大門，不讓被害人丙○○關門，而於被告將大門撐
        開，要衝出去時，推擠到在被告對面之被害人丙○○，被告與被害人丙○○
        均因此而跌倒，整個拉門之時間約五、六秒。另被害人丙○○追到被告，欲
        搶回紙袋時，被害人丙○○一手抓被告之手，一手拉紙袋，被告將被害人丙
        ○○之手甩開，整個過程被告並無打被害人丙○○。
（三）、綜上所述，被告於被害人丙○○欲搶回紙袋時，並未對被害人丙○○有何強
        暴、脅迫之行為。即被告將被害人丙○○擠開，衝出大門，其推擠到在其前
        方被害人丙○○之行為，客觀上或可認定係對丙○○施以不法腕力之強暴行
        為，然查被害人丙○○於三樓半之樓梯間發現被告等人為竊賊時，即質問偷
        其住家何物，並立即欲逮捕被告及另二名男子，此時被告與該二名男子即分
        別逃竄，而樓梯之空間狹小，被害人丙○○於追捕被告及欲將大門關上時，
        並非在定點，而係處於時時移動之狀態，另於被告與被害人丙○○拉扯一樓
        大門時，前後費時僅約六秒，該大門寬度甚窄，二人同時進出時，需一人側
        身（業據被害人丙○○陳述在卷），況被害人丙○○亦證稱整個追捕之過程
        十分緊急等語，是被告由狹小之樓梯及一樓大門衝出，身體不慎撞擊時時移
        動中之被害人丙○○，顯無可避免。參以被告若有對被害人丙○○使用強暴
        行為之故意，何以其未曾出手毆打或推擠被害人丙○○，以利逃跑？是被告
        由狹小之空間欲逃跑時，身體撞擊時時移動中之被害人丙○○，或係不慎且
        不可避免所致，故尚無證據證明被告之身體推擠到被害人丙○○，被告主觀
        上有施以強暴之故意。
五、核被告所為，係犯刑法第三百二十一條第一項第二款、第四款之結夥三人毀越門
  扇竊盜罪。依上所述，被告所為，尚難與刑法準強盜罪之要件該當。公訴人認被
    告之犯行已構成同法第三百二十九條之準強盜罪嫌，因被告犯準強盜而有同法第
    三百二十一條第一項第四款之情形，應依同法第三百三十條第一項加重強盜罪論
    處，當有未洽，應予敘明。
六、查本件被告被訴於九十年三月六日白晝下午，意圖為自己不法所有，攜帶客觀上
    足可殺傷人身、具有危險性之兇器鐵鉗一把，毀壞臺北市○○街一○一巷四號二
    樓大門門鎖，侵入屋內，竊取黃淑雅所有現金一萬五千元、手鍊一條、金飾一批
    及珍珠戒指、紅寶鑲碎鑽尾戒、鑽戒各一枚，觸犯刑法第三百二十一條第一項第
    二款、第三款之攜帶兇器毀壞門扇竊盜罪，而被判處有期徒刑柒月等情，業經台
    灣台北地方法院於九十一年二月二十六日以九十年度易字第一七一六號判決確定
    在案，此業據原審調閱該案卷無訛，並有該案判決一份在卷可參。查被告被訴本
    件竊盜犯行，其犯罪時間與上開確定判決認定之犯罪時間僅距月餘，二者犯罪時
    間緊接，其犯罪之手法均為毀越他人門扇竊盜，所犯二行為，時間緊接，所犯罪
    名相同，顯係出於概括之犯意為之，二件應具連續犯罪裁判上一罪之關係，依照
    首開說明，本件自應諭知免訴之判決。
七、原審因依刑事訴訟法第三百零二條第一款之規定，判決本件免訴，依前揭說明，
    洵無不當，公訴人上訴意旨略以：（一）、本件被告確有在一樓樓梯間推擠被害
    人丙○○已經被害人證述綦詳，原審亦認定「綜丙○○所言，堪認被告自丙○
    ○家出來時，為逃逸，有用身體將擋住其去路之丙○○擠開。在丙○○欲將大
    門拉上將被告反關在裡面時，被告有用力開啟大門，不讓丙○○關門，而於被告
    將大門撐開，要衝出去時，推擠到在被告對面之丙○○，被告與丙○○均因此而
    跌倒，整個拉門之時間約五、六秒。」卻認定「被告於樓梯上及一樓樓梯間，往
    前逃跑時，有以身體推擠到丙○○，此一行為客觀上或可認定係對丙○○施以不
    法腕力之強暴行為」「而樓梯之空間狹小，丙○○於追捕被告及欲將大門關上時
    ，並非在定點，而係處於時時移動之狀態．．．，況丙○○亦證稱整個追捕之過
    程十分緊急等語，是被告由狹小之樓梯及一樓大門衝出，身體不慎撞擊時時移動
    中之丙○○，非無可能。」「是被告由狹小之空間欲逃跑時，身體撞擊時時移動
    中之丙○○，誠有可能係不慎所致，故尚無證據證明被告之身體推擠到丙○○，
被告主觀上有施以強暴之故意。」云云；然被告係想逃跑而推擠與其正面相向之
    被害人，被害人確實也因此遭推倒，並於推擠中造成腳趾受傷，在在證明被告於
    「用力推擠」時，已有此預見，且此預見亦不違其本意，也才能遂其逃脫之意。
    又其二人正面相向，因此因「推擠」而「傾倒」均係一連續之動作，且為必然之
    結果，焉有「不慎發生」之理？此更能推認被告行強暴脅迫之故意。（二）、原
    審亦稱：「參以被告若有對丙○○使用強暴行為之故意，何以其未曾出手毆打或
    推擠丙○○，以利逃跑？」然所謂強暴脅迫並不以「毆打」為要件，只需有施強
    制力即可，本件被告確實為了逃跑而推擠被害人，其力量足以使其腳趾受傷，更
    因而跌倒，主客觀早已該當其要件無訛。縱此，被告之行為應該當刑法第三百二
    十九條之準強盜罪嫌，其並有同法第三百二十一條第一項第四款之情形，應依同
    法第三百三十條第一項加重強盜罪論處，原審之認定尚有未洽云云，固非無見，
    惟本件被告所為，係犯刑法第三百二十一條第一項第二款、第四款之結夥三人毀
    越門扇竊盜罪，尚難與刑法準強盜罪之要件該當，公訴人認被告之犯行已構成同
    法第三百二十九條之準強盜罪嫌，因被告犯準強盜而有同法第三百二十一條第一
    項第四款之情形，應依同法第三百三十條第一項加重強盜罪論處，尚有未洽，且
    本件與台灣台北地方法院於九十年二月二十六日以九十年度易字第一七一六號確
    定判決，具連續犯罪裁判上一罪之關係，依照首開說明，本件自應諭知免訴之判
    決，已如前述，公訴人之上訴非有理由，應予駁回。
據上論斷，應依刑事訴訟法第三百六十八條，判決如主文。
本案經檢察官劉靜婉到庭執行職務。
中    華    民    國   九十一     年      十一      月      二十九      日
                              臺灣高等法院刑事第二十一庭
                                  審判長法  官  葉  騰  瑞
                                        法  官  黃  國  忠
                                        法  官  江  國  華
右正本證明與原本無異。
如不服本判決應於收受送達後十日內向本院提出上訴書狀，其未敘述上訴之理由者並
得於提起上訴後十日內向本院補提理由書（均須按他造當事人之人數附繕本）。
                                        書記官  吳  碧  玲
中      華      民      國    九十一    年    十二      月      二      日
